【裁判字號】    95,訴,3465
【裁判日期】    970213
【裁判案由】    毀棄損壞等
【裁判全文】
臺灣高雄地方法院刑事判決              95年度訴字第3465號
公  訴  人  臺灣高雄地方法院檢察署檢察官
被      告  乙○○
上列被告因毀棄損壞等案件，經檢察官提起公訴（95年度偵緝字
第2421號），本院判決如下：
    主  文
乙○○無罪。
    理  由
一、公訴意旨略以：被告乙○○於民國94年5 月14日起，向丙○○承租高雄市前鎮區○○○○路40之3 號Ｇ棟（即中二路17
    之12號）鐵皮廠房，嗣於95年3 月間，雙方協議中止租約。
    詎乙○○竟基於毀損及侵占之犯意，於95年3 月31日，將該
    鐵皮廠房之鐵捲門、電動馬達、屋頂等拆除，致該鐵皮廠房
    不堪使用，且將所拆卸下來之物品據為己有，並予變賣，得
    款新台幣（下同）10萬元，供己花用，因認被告涉犯刑法第
    353 條第1 項之毀損罪嫌及刑法第335 條第1 項之侵占罪嫌
    。
二、按犯罪事實應依證據認定之，無證據不得認定犯罪事實；不
    能證明被告犯罪者，應諭知無罪之判決，刑事訴訟法第154
    條第2 項、第301 條第1 項分別定有明文。又刑法上之侵占
    罪，係以意圖為自己或第三人不法之所有，而擅自處分自己
    持有之他人所有物為構成要件，是行為人主觀上如無不法所
    有之認識，即無構成侵占罪之餘地，此觀刑法第335 條第1
    項之規定至明。
三、本件公訴人認被告乙○○涉有上開罪嫌，無非係以：（一）
    被告乙○○於偵查中自承於上開時地，拆除上開鐵皮屋頂、
    鐵捲門、電動馬達等物品並予變賣。（二）證人即告訴人丙○○指證本件被告拆除變賣之物品，係告訴人所有。（三）
    告訴人提出毀損照片3 張、租賃合約書1 份、房屋使用執照
    及平面圖附卷，證明告訴人係房屋所有權人，且其房屋遭被
    告毀損，為其論據。
四、訊據被告乙○○坦承於上開時、地，拆除上開物品變賣之事
    實；惟堅決否認有何毀損及侵占犯行，並辯稱上開房屋係伊
    之前老闆甲○○所承租，伊拆除之上開物品，是甲○○自己
    出資搭建，廠房外面的鐵皮屋及旁邊的圍籬、電動捲門，都
    是伊與甲○○、丁○○搭蓋，並非告訴人所有，後來甲○○
    欠錢不做，伊以90萬元將整個廠房與機器頂下來的，當時甲○○因欠他人金錢，將廠房頂讓給伊，本件房屋承租人名義
    原先是朱田苗，告訴人本來不願意跟伊訂合約，後來伊請甲○○跟告訴人講，告訴人才同意自94年4 月與伊重訂租的，
    並約定租期為2 年，本件伊拆除之鐵皮屋頂、鐵門及電動馬
    達是甲○○所有，不是告訴人的等語。經查：
(一)本件業經證人丁○○到庭證稱：伊開始受僱甲○○，學做漁
    船開關箱，92年離開公司到外面學習搭蓋鐵皮屋、鐵窗等工
    作，約半年後甲○○請伊回他公司工作，伊之前在甲○○漁
    港那邊工作時，中二路工廠的鐵皮屋還沒有搭建好，當時如
    果沒有工作的話，甲○○就叫伊去搭建工廠前、後之鐵皮屋
    還有周邊圍籬，當時伊與甲○○還有一個師傅一起搭建，材
    料是從甲○○二哥朱田苗那邊拿過來的，是甲○○開車載伊
    過去載運Ｃ型鋼以及一些材料回來搭建，那時有搭建鐵皮的
    廠房，後面是廁所，中間是石膏板的廠房，石膏板的廠房前
    面鐵皮屋是伊搭建的，鐵捲門是從朱田苗那邊載運過來的，
    鐵捲門的馬達應該也都是從朱田苗那邊拿來的。後來被告乙○○將甲○○的公司買下來，被告拆除中二路鐵皮廠房時，
    伊有來幫忙，只要是伊搭建的部分，伊與被告都有拆除，外
    面鐵皮屋的屋頂也有拆除，但石膏板的部分沒有拆除，伊記
    得被告有將甲○○的工廠盤下來，包括鐵皮屋、機器設備，
    價錢伊不清楚等語（本院95年11月29日審判筆錄），核與被
    告所辯大致相符。
(二)本件告訴人丙○○自承上開房屋出租被告之前，係由甲○○
    所承租等語；另就證人丁○○上述證詞觀之，被告所拆除之
    鐵皮屋、鐵捲門及鐵捲門馬達等物品，原係甲○○所搭蓋，
    且被告亦有頂讓甲○○上開廠房之事實。本件被告主觀上認
    定其頂讓之廠房與機器係甲○○所有，是被告與告訴人終止
    租賃契約，被告在丁○○確認及協助下，將原屬甲○○所搭
    蓋之鐵皮屋、鐵捲門及鐵捲門馬達等物品拆除變賣，自難認
    定被告主觀上有何毀損故意及不法所有之侵占意圖可言。至
    告訴人如認定被告拆除之物品係告訴人所有，宜另循民事訴
    訟程序，確認雙方所有權歸屬，併此敘明。
五、綜上，公訴人所舉上開證據，顯不足為被告有罪之認定。本
    件復查無其他積極證據，足資認定被告有何公訴人指稱之毀
    損及侵占犯行，揆諸前揭說明，自應為被告無罪判決之諭知
    。
六、據上論斷，應依刑事訴訟法第301條第1項，判決如主文。
本案經檢察官戊○○到庭執行職務。
中    華    民    國    97    年    2     月    13    日
                  刑事第五庭  審判長法  官    黃建榮
                                    法  官    李殷君
                                    法  官    蘇揚旭
以上正本證明與原本無異。
如不服本判決應於收受本判決後10日內向本院提出上訴書狀，並
應敘述具體理由，如未敘述上訴理由者，應於上訴期間屆滿後20
日內補提理由書狀於本院（均須按他造當事人之人數附繕本）「
切勿逕送上級法院」。
中    華    民    國    97    年    2     月    18    日
                                    書記官    莊正彬


司法院資訊處製作；財團法人民間司法改革基金會備份。
